【裁判字號】    89,台上,6178
【裁判日期】    891019
【裁判案由】    誣告
【裁判全文】
最高法院刑事判決                              八十九年度台上字第六一七八號
    上訴人  甲 ○ ○
            謝 文 照
    被  告  乙○○○
右上訴人等因自訴被告誣告案件，不服台灣高等法院中華民國八十七年七月二十九日
第二審判決（八十七年度上訴字第二八五一號，自訴案號：台灣士林地方法院八十六
年度自字第二五七號），提起上訴，本院判決如左：
    主  文
上訴駁回。
    理  由
按刑事訴訟法第三百七十七條規定，上訴於第三審法院，非以判決違背法令為理由，
不得為之，是提起第三審上訴，應以原判決違背法令為理由，係屬法定要件，如果上
訴理由並未指摘原判決有何違法，自應認其上訴為違背法律上之程式，予以駁回。本
件原判決引用第一審判決理由以被告乙○○○向法院投標所標得之房屋，上訴人甲○
○、謝文照占用拒不遷讓，被告因而自訴上訴人二人涉犯侵占及詐欺罪嫌。雖經法院
審理結果，認上訴人二人犯罪不能證明諭知無罪，但上訴人二人占用該房屋拒不遷讓
，既為事實，並非憑空捏造，自不能僅因被告獲判無罪，即認被告提出之自訴係屬誣
告。又執行法院雖於拍賣公告上載明拍定後不點交，然此僅謂執行法院不負點交之責
，並非終局確定甲○○有合法使用之權源，被告因懷疑上訴人二人間之租約係出於通
謀虛偽意思表示而提出自訴，尚難認其有誣告之意。至被告於自訴狀記載上訴人二人
表面雖已離婚，實則乃真正夫妻，且同居一處，而認所稱渠二人存有租賃關係係出於
通謀虛偽意思表示等語。經查上訴人二人業於民國六十九年離婚，並向戶政機關辦理
離婚登記，然對外仍以夫妻之名示親友，亦據渠二人自承在卷，並有戶籍謄本存卷可
參。而被告因懷疑上訴人等實際仍係夫妻，表面辦理離婚登記，而於自訴狀中陳明上
情並主張渠二人係通謀虛偽意思表示等語，核係訴訟上之合理主張，尚難認其有意圖
散佈於眾而誹謗上訴人等之名譽。因認第一審諭知被告無罪，為無不合，予以維持，
駁回上訴人等在第二審之上訴，已詳述其所憑之證據及理由，並無何違法情形存在。
上訴人等上訴意旨略以其等於原審已主張被告使用變造證據，尚犯刑法第一百六十九
條第二項之罪，其判決自屬違背法令。又被告在法庭上指訴上訴人等離婚、侵占及詐
欺，在民間輿論就此直接被背後指點離婚、侵占及詐欺有罪，已屬故入人罪，原判決
諭知被告無罪，顯與法理不合等語。惟查上訴人等主張被告另觸犯刑法第一百六十九
條第二項罪嫌，既未經原審判決，自非本院審理範圍。此外，上訴意旨均未依據卷內
訴訟資料，具體指摘原審所為判決如何違背法令，徒為事實爭執，自非適法之第三審
上訴理由，應予以駁回。
據上論結，應依刑事訴訟法第三百九十五條前段，判決如主文。
中      華      民      國    八十九    年      十      月     十九     日
                              最高法院刑事第八庭
                                  審判長法官  吳  雄  銘
                                        法官  池  啟  明
                                        法官  石  木  欽
                                        法官  郭  毓  洲
                                        法官  吳  三  龍
      右正本證明與原本無異
                                              書  記  官
中      華      民      國    八十九    年      十      月    二十三    日


司法院資訊處製作；財團法人民間司法改革基金會備份。
